【裁判字號】    96,上易,891
【裁判日期】    970128
【裁判案由】    違反著作權法
【裁判全文】
臺灣高等法院高雄分院刑事判決         96年度上易字第891號
上  訴  人
即  被  告  乙○○
上  訴  人
即  被  告  甲○○
上列上訴人因違反著作權法案件，不服臺灣高雄地方法院96年度
易字第889 號中華民國96年7 月25日第一審判決（起訴案號：臺
灣高雄地方法院檢察署95年度偵字第32453 號），提起上訴，本
院判決如下：
     主  文
上訴駁回。
    事  實
一、乙○○於民國（以下同）95年5 月間，因盤讓某釣蝦場而取
    得場內生財器具伴唱機2 部，乙○○為圖收取租金，對於其
    中金嗓牌電腦伴唱機1 部內之「等你」、「堅持」、「紙雲
    煙」、「蝴蝶夢」、「送行」、「海中船」、「無人來作伴
    」、「風中的玫瑰」等8 首歌曲【原始著作財產權人「豪記
    影視唱片有限公司」專屬授權瑞影企業股份有限公司（下稱
    瑞影公司）所享有重製、散布、出租、公開演出、公開上映
    等著作財產權】，曾否經過音樂著作財產權人授權出租、公
    開演出未加查證，即基於意圖營利而以出租之方式侵害他人
    著作財產權之集合犯意，於同年6 月30日起將該金嗓牌電腦
    伴唱機1 部以每月新台幣（下同）3 千元之代價出租予知情
    之甲○○，甲○○亦基於意圖營利而容任以公開演出方式侵
    害他人著作財產權之集合犯意，將該伴唱機擺設於高雄縣大
    樹鄉○○路83號其所經營之「麻吉歡樂屋」內，以每首歌曲
    10元之收費價格，供不知情之不特定消費者點唱，藉由顧客
    公開演出之方式，侵害瑞影公司之著作財產權。嗣瑞影公司
    之法務人員戊○○於同年7 月17日喬裝顧客前往消費發現上
    情，高雄縣政府警察局仁武分局接獲檢舉後於同年9 月11日
    19時20分許，持搜索票前往上址搜索，當場扣得乙○○所有
    金嗓牌電腦伴唱機1 部、點歌本1 本。
二、案經瑞影公司訴由高雄縣政府警察局仁武分局移送臺灣高雄
    地方法院檢察署檢察官偵查起訴。
    理  由
壹、證據能力部分：
一、按被告以外之人，於審判外之言詞或書面陳述，除法律有規
    定者外，不得作為證據；又被告以外之人（包括證人、鑑定
    人、告訴人、被害人及共同被告等）於檢察事務官、司法警
    察官或司法警察調查中所為之陳述，與審判中不符時，其先
    前之陳述具有較可信之特別情況，且為證明犯罪事實存否所
    必要者，得為證據，刑事訴訟法第159 條第1 項、第159 條
    之2 分別定有明文。是被告以外之人於司法警察（官）調查
    中所為之陳述，依刑事訴訟法第159 條第1 項規定，係屬傳
    聞證據，原則上無證據能力，惟如該陳述與審判中不符時，
    其先前之陳述具有較可信之特別情況，且為證明犯罪事實存
    否所必要者，依同法第159 條之2 規定（即刑事訴訟法第15
    9 條第1 項所指之「除法律有規定者外」），始例外認為有
    證據能力；如該陳述與審判中相符時，因該陳述並不符合刑
    事訴訟法第159 條之2 有關傳聞例外之規定，故不得作為認
    定本案犯罪事實有無之證據，此時，當以證人於審判中之陳
    述作為證據。經查：證人戊○○警詢之陳述與審判中相符，
    依前開說明，應以其審判中所述作為證據，其警詢之陳述應
    無證據能力。
二、按刑事訴訟法第159 條之5 規定，被告以外之人於審判外之
    陳述，雖不符前4 條之規定，而經當事人於審判程序同意作
    為證據，法院審酌該言詞陳述或書面陳述作成時之情況，認
    為適當者，亦得為證據。當事人、代理人或辯護人於法院調
    查證據時，知有第159 條第1 項不得為證據之情形，而未於
    言詞辯論終結前聲明異議者，視為有前項之同意。本件證人
    丙○○於警詢中所述，為被告以外之人於審判外之陳述，屬
    傳聞證據，上訴人乙○○、甲○○2 人知有不得作為證據之
    情形，而未於言詞辯論終結前聲明異議，審酌上開被告以外
    之人於警詢所述，過程並無受不當外力之影響，認適合作為
    本案之證據，依前揭規定，認其陳述應有證據能力。
三、按被告以外之人於偵查中向檢察官所為陳述，除顯有不可信
    之情況者外，得為證據，刑事訴訟法第159 條之1 第2 項定
    有明文。偵查中對被告以外之人所為之偵查筆錄，或被告以
    外之人向檢察官所提之書面陳述，性質上均屬傳聞證據。惟
    現階段刑事訴訟法規定檢察官代表國家偵查犯罪、實施公訴
    ，依法其有訊問被告、證人及鑑定人之權，證人、鑑定人且
    須具結，而實務運作時，檢察官偵查中向被告以外之人所取
    得之陳述，原則上均能遵守法律規定，不致違法取供，其可
    信度極高。職是，被告以外之人前於偵查中已具結而為證述
    ，除反對該項供述得具有證據能力之一方，已釋明「顯有不
    可信之情況」之理由外，不宜即遽指該證人於偵查中之陳述
    不具證據能力。證人戊○○於偵查中以證人身分具結後之陳
    述，上訴人乙○○、甲○○2 人均未曾提及檢察官在偵查時
    有不法取供之情形，且未釋明上開供述有顯不可信之情況，
    依前述說明，其於偵查中之證言自具有證據能力。
貳、實體部分：
一、訊之上訴人乙○○對於未經授權即將扣案伴唱機出租予甲○○，上訴人甲○○就其向乙○○承租之伴唱機擺放於營業處
    所，供不特定消費者點唱使用之事實，固均供承不諱，惟均
    否認有何侵害他人著作財產權之犯行，上訴人乙○○辯稱：
    扣案之伴唱機係我向人盤讓釣蝦場時，契約範圍內含括之生
    財器具，不知伴唱機內之歌曲是否經授權，伴唱機內有些歌
    曲根本無法播放云云；上訴人甲○○辯稱：扣案伴唱機內所
    灌錄瑞影公司享有著作財產權之「等你」等8 首歌曲，是否
    經授權，我不知情，營業期間常有客人反應，伴唱機內之歌
    曲無法順利點播云云。惟查：
（一）本件「等你」、「堅持」、「紙雲煙」、「蝴蝶夢」、「
      送行」、「海中船」、「無人來作伴」、「風中的玫瑰」
      等8 首歌曲，係原始著作財產權人「豪記影視唱片有限公
      司」專屬授權告訴人瑞影公司重製、散布、出租、公開演
      出等權利，授權期間分別自94年1 月5 日起至95年1 月4
      日止、自94年1 月17日起至95年1 月16日止、自93年6 月
      8 日起至95年12月31日止、自95年3 月9日 起至95年12月
      31日、自95年4 月18日起至95年12月31日，有獨家發行權
      暨專屬授權證明書2 紙在卷可證。證人戊○○並到庭證稱
      ：我於警方到場搜索時，當場點播瑞影公司享有著作財產
      權之「等你」等8 首歌曲，均可正常播放，並以拍攝歌曲
      播放畫面照片之方式蒐證等語（見原審卷第59、60頁），
      有照片10張附卷可稽（見警卷第44、45、46頁）、伴唱機
      1 部、點歌本1 本扣案可憑。上訴人乙○○、甲○○2人
      均未經瑞影公司授權出租、公開演出即由乙○○將上開伴
      唱機出租予甲○○，甲○○則將伴唱機放置於「麻吉歡樂
      屋」供不特定消費者公開演出之事實，亦經上訴人乙○○
      、甲○○2 人坦承無誤（見警卷第3 、6 頁）。
（二）扣案之伴唱機，經原審當庭勘驗，雖因機器無法運作而未
      能播放「等你」等8 首歌曲，然高雄縣政府警察局仁武分
      局持搜索票前往「麻吉歡樂屋」執行搜索時，已由證人即
      告訴代理人戊○○當場點播「等你」等8 首歌曲，一一拍
      照存證，確認無誤後，始將伴唱機、點歌本等物扣押之事
      實，已據證人即到場執行搜索之警員丁○○到庭證述無誤
      （見原審卷第76、76頁）。警方到場搜索時在場之「麻吉
      歡樂屋」服務人員丙○○亦於警詢時證稱：「等你」等8
      首歌曲，確實在查扣之伴唱機內等語（見警卷第11頁），
      又觀諸扣案之點歌本，經勘驗於新增台語歌曲第1 頁載有
      「送行」（點歌編號26526） 、「堅持」（點歌編號2659
      7） 、第2 頁載有「海中船」（點歌編號26595） 、第3
      頁載有「蝴蝶夢」（點歌編號26492） 、第6 頁載有「風
      中的玫瑰」（點歌編號26 594）、「無人來作伴」（點歌
      編號26596） 、台語歌曲第3 頁載有「紙雲煙」（點歌編
      號26429） 等8 首歌曲，衡情當時在場之服務人員丙○○
      應無捏詞迎合告訴人之理，是證人戊○○之證詞應可採信
      。本件扣案金嗓牌電腦伴唱機內確有未經瑞影公司享有著
      作財產權之「等你」等8 首音樂著作，且可正常點播，應
      可認定，上訴人2 人辯稱扣案伴唱機很多歌曲無法播放，
      惟本件「等你」等8 首歌曲在伴唱機內，已據該店服務人
      員丙○○亦於警詢時陳明，該8 首歌曲原應可正常點播，
      至其餘歌曲是否可正常播放，亦與本件上訴人乙○○、甲○○侵害告訴人著作財產權犯行無涉，應無可採。
（三）上訴人乙○○、甲○○2 人又辯稱不知「等你」等8 首歌
      曲係未經授權云云，然上訴人乙○○知悉伴唱機之功能係
      伴唱娛樂使用，出租予甲○○亦係供消費者唱歌之用，業
      據乙○○於原審審理時證述明確（見原審卷第79、80頁）
      ，且觀之扣案點歌本部分頁面載有「本集歌曲均經合法授
      權重製，可於公開場所使用，但應事先支付公開演出費，
      取得授權後始可公開使用」等字語，上開曲目並均記載原
      唱者，則上訴人2 人客觀上應足以知悉「等你」等8 首歌
      曲係享有著作財產權之著作，益徵上訴人乙○○、甲○○
      2 人對於扣案之金嗓牌電腦伴唱機內歌曲應經過著作財產
      權人之授權始得公開演出應有認識。上訴人乙○○、甲○○2 人在未取得瑞影公司對前揭歌曲授權公開演出證書前
      ，上訴人乙○○為營利即將該電腦伴唱機出租予甲○○，
      知情之甲○○亦將之擺放於營業場所供不特定人伴唱娛樂
      公開演出，則縱然該電腦伴唱機內有未經授權公開演出之
      歌曲經不知情之顧客點唱，顯不違背上訴人乙○○、甲○○之本意無疑，從而上訴人乙○○、甲○○2 人此部分所
      辯亦係卸責之詞，無足採信。
（四）本院審理時經勘驗該扣案電腦伴唱機之序號雖有不同，惟
      該伴唱機曾有損壞而有修理或因此造成序號不同，又證人
      即警員丁○○陳稱：「（問：為何序號不同？）答：當場
      有簽名耐印，序號不同是否為後來壞掉後來重新修復造成
      序號不同」「（問：提示機台，是否為當場查扣的？）答
      ：是的」「（問：是否由丙○○親自簽名蓋章？）答：是
      的」等語（見97年1 月14日本院審判筆錄）；又證人丙○○於本院審理時亦陳稱：「（提示庭上的機台是否丙○○
      你蓋章的？）答：丙○○是我簽名蓋章的沒錯」等語（見
      97年1 月14日本院審判筆錄）。因證人即警員丁○○已陳
      明該扣案伴唱機台是當場查扣的機台，而證人丙○○亦稱
      庭上的機台上所貼「丙○○」之簽署是伊簽名蓋章的，則
      扣案機台應即是當初查扣的機台，是該扣案電腦伴唱機之
      序號雖有不同，惟仍不能為上訴人乙○○、甲○○有利之
      證明。
    綜上所述，因警方搜索時，經當場點播該「等你」等8 首歌
    曲，均可正常播放，並已拍攝歌曲播放畫面照片之方式蒐證
    有照片10張附卷可稽（見警卷第44、45、46頁），又扣案之
    點歌本亦有該八首歌曲，警方查扣當時既能當場播放，足證
    上訴人乙○○、甲○○2 人確有分別以出租、公開演出之方
    式侵害瑞影公司之著作財產權之事實，事證明確，上訴人乙○○、甲○○2 人所辯係卸責之詞，不足採信，其等犯行均
    已堪認定。
二、核上訴人乙○○所為，係犯著作權法第92條之以出租方式侵
    害他人著作財產權罪，上訴人甲○○所為，係犯同條之以公
    開演出方式侵害他人著作財產權罪。按刑事法若干犯罪行為
    態樣，本質上原具有反覆、延續實行之特徵，立法時既予特
    別歸類，定為犯罪構成要件之行為要素，則行為人基於概括
    之犯意，在密切接近之一定時、地持續實行之複次行為，倘
    依社會通念，於客觀上認為符合一個反覆、延續性之行為觀
    念者，於刑法評價上，即應僅成立一罪；學理上所稱「集合
    犯」之職業性、營業性或收集性等具有重複特質之犯罪均屬
    之，例如經營、從事業務、收集、販賣、製造、散布等行為
    概念者是，最高法院95年度台上字第1079號判決可資參照。
    上訴人乙○○未經授權出租其所有之伴唱機予甲○○，甲○○亦未經授權自95年6 月間起擺放於「麻吉歡樂屋」內供消
    費者伴唱娛樂使用而公開演出上開音樂著作，上訴人乙○○
    、甲○○2 人之犯行，具有反覆、延續實行之特徵，從而在
    行為概念上，應評價認係包括一罪之集合犯，公訴意旨認應
    論以連續犯，應有未合。又上訴人之犯罪行為時間自95年6
    月30日起至起同年7 月17日為警查獲止，橫跨95年7 月1 日
    刑法修正施行前後，惟本件既評價為一罪，應以最後犯罪時
    間為準，故應直接適用修正施行後之新法，無新舊法比較適
    用之問題，附此敘明。
三、原審適用著作權法第92條、第98條，中華民國96年度罪犯減
    刑條例第2 條第1 項第3 款、第7 條、第9 條，刑法第11條
    、刑法第41條第1 項前段規定，並審酌上訴人乙○○、甲○○2 人不知尊重他人智慧之結晶，分別以出租及公開演出之
    方式侵害智慧財產權，致著作權人權益受有相當損害，所為
    並無可取，犯後仍否認犯行，未見悔意，上訴人乙○○出租
    伴唱機每月僅收取租金3 千元，上訴人甲○○擺放伴唱機營
    業之期間不長，危害情節尚非重大等一切情狀，各量處有期
    徒刑3 月，又以上訴人乙○○、甲○○2 人所犯上開侵害著
    作財產權罪，係於96年4 月24日以前所為，合於中華民國96
    年罪犯減刑條例第2 條第1 項第3 款之規定，分別減其宣告
    刑二分之一為有期徒刑1 月又15日，並均並諭知如易科罰金
    以新台幣1 千元折算1 日。扣案之金嗓牌電腦伴唱機1 部、
    點歌本1 本均係上訴人乙○○所有供犯罪所用之物，應依著
    作權法第98條規定宣告沒收。經核原判決認事用法並無不合
    ，量刑亦屬適當，上訴人乙○○、甲○○2 人上訴否認犯罪
    ，為無理由，應予駁回。
據上論斷，應依刑事訴訟法第368條，判決如主文。
本案經檢察官許月雲到庭執行職務。
中    華    民    國    97    年    1     月    28    日
                      刑事第六庭  審判長法  官  王憲義
                                        法  官  邱永貴
                                        法  官  張盛喜
以上正本證明與原本無異。
不得上訴。
中    華    民    國    97    年    1     月    28    日
                                        書記官  黃一秋
附錄本判決論罪科刑法條：
著作權法第92條
擅自以公開口述、公開播送、公開上映、公開演出、公開傳輸、
公開展示、改作、編輯、出租之方法侵害他人之著作財產權者，
處3 年以下有期徒刑、拘役、或科或併科新臺幣75萬元以下罰金
。


司法院資訊處製作；財團法人民間司法改革基金會備份。
